臺北高等行政法院判決　　　　　　　　　　　　　　九十二年度訴字第三九三一號
　　　　　　　　　　　　　　　.
　　原　　　告　全省企業水電股份有限公司
　　代　表　人　甲○○○董事.
　　訴訟代理人　劉杉涼（會計師）
　　被　　　告　財政部臺灣省北區國稅局
　　代　表　人　許虞哲（局長）
　　訴訟代理人　丙○○
　　　　　　　　乙○○
右當事人間因營利事業所得稅事件，原告不服財政部中華民國九十二年七月二日台財
訴字第○九二○○三二五七三號訴願決定（案號：第00000000號），提起行
政訴訟。本院判決如左：
　　主  文
原告之訴駁回。
訴訟費用由原告負擔。
　　事  實
一事實概要：原告民國（下同）八十七年度營利事業所得稅結算申報，被告所屬中壢
  稽徵所原核定依書面審查暫行核定其全年所得額為新台幣（下同）三一、六○四元
  。嗣依據財政部臺灣省南區國稅局（下稱南區國稅局）通報資料及財政部財稅資料
  中心提供異常薪資所得查核清單，查得原告以不實憑證虛報及列報張文生等七人薪
  工資計一、三七○、○○○元、伙食費一○○、八○○元及加班費九二、○四六元
  （下稱系爭薪工資等），致短漏報所得額及未依規定取得合法憑證，乃重行核定全
  年所得額為一、○九八、九五一元，補徵稅額二六四、七三八元；並就原告虛報薪
  工資等致短漏報所得額及未依規定取得憑證部分，裁處漏稅罰二六四、七○○元（
  計至百元止）及行為罰二四、七七四元，合計罰鍰二八九、四七四元。原告不服，
  申請復查，經被告以九十二年一月九日北區國稅法一字第○九一○○三六六五四號
  復查決定，維持原核定，提起訴願，訴願決定將原處分（復查決定）關於罰鍰部分
  撤銷，由被告另為處分，其餘訴願駁回，原告就駁回部分猶表不服，遂向本院提起
  行政訴訟。
二兩造聲明：
　(一)原告聲明：訴願決定不利原告部分及原處分均撤銷。
　(二)被告聲明：駁回原告之訴。
三兩造之爭點：
  原告主張其部分工程委託小包，再由小包向原告請款，故確有支出系爭薪工資等，
  且其申報營業毛利已遠逾同業毛利水準之上，應照其申報數認定，是否可採？
　(一)原告主張：
    1.原告經營水電承裝業，部分工程委託小包雇工承製，再由小包列具印領清冊向
      原告請領，原告依清冊所載於年底開具扣繳憑單予所得人，與所得稅法及營利
      事業所得稅查核準則（下稱查核準則）之規定相符。
    2.本件系爭工資屬營業成本項下，原告申報營業毛利已遠逾同業毛利水準之上，
      按所得稅法施行細則第八十一條及查核準則第六條規定，應照原告申報數認定
      。
    3.原告八十六年度亦有類似情形，被告於上開年度之處理方式顯有不同，與行政
      程序法第四條、第六條、第八條、第九條等規定顯有不符，復與行政法信賴保
      護原則、平等原則相違背。
    4.原告確有系爭工資支出，惟取得憑證有瑕疵：此項事實已經台灣桃園地方法院
      檢察署查明，並有不起訴處分書可稽，依稅捐稽徵法實質課稅原則，應准認列
      本項工資。
　(二)被告主張：
    1.本件被告原核定依據南區國稅局通報資料及財稅資料中心選定綜合所得稅同一
      納稅戶被多家廠商填報鉅額薪資所得之異常查核清單採證，以該清單所列各所
      得人當年度薪資所得之高，顯然超出個人工作能力，有違常情，認原告涉嫌以
      不實憑證虛報張正東、陳憬霖、張文生、崔萬林、柳東華、彭泉富及賴英美等
      七人薪工資、伙食費及加班費計一、五六二、八四六元，經通知原告提示帳簿
      憑證等資料查核結果，其負責人甲○○○談話筆錄稱異常清單所得人張文生等
      係由袁明文介紹，薪工資亦由袁明文代領，其本人並不認識張正東等人，而袁
      明文雖承認替原告介紹工人，惟對於介紹多少工人及所介紹工人之姓名、工作
      地點等均無法回答，亦未保留與原告有關之交往紀錄，兩者對於每月領取薪工
      資之次數說法並不相同，且原告所提供之支出證明單、現金支出傳票及薪資明
      細表與原提供予被告所屬中壢稽徵所查核者亦不一致，又原告雖主張確實有雇
      工及支付薪工資、伙食費及加班費之事實，惟並未提供支付證明以實其說，違
      章事證明確，因剔除其以不實憑證列報薪工資一、五六二、八四六元後，計算
      全年所得額一、五九四、四五○元（原核定全年所得額31,604＋不實憑證金額
      1,562,846 =1,594,450），高於全部營業收入淨額按同業利潤標準核定之所得
      額，乃依查核準則第六條第一項但書規定，按同業利潤標準淨利率百分之九核
      定全年所得額為一、○九八、九五一元。原告不服，檢附薪資明細表影本三紙
      ，主張部分工程委託工頭雇工後承製，再由工頭列具印領清冊向其請領，確有
      雇工及支付薪資之事實，並無虛報成本情事。被告審理結果，持與原核定相同
      之見解，復查決定乃維持原核定。原告猶表不服，訴經財政部訴願決定將原處
      分（復查決定）關於罰鍰部分撤銷，由被告另為處分，其餘訴願駁回有案。
    2.經查被告依據財政部財稅資料中心異常薪資查核清單及南區國稅局通報資料查
      核結果，原告填報柳東華、彭泉富、崔萬林、賴英美及張文生等五人薪資支出
      計一、一一二、五四八元（含伙食費八二、八○○元及加班費二九、七四八元
      ），各所得人薪資所得之高，顯然超出個人工作能力，有違常情，其中柳東華
      當年度受雇於鐵衛保全公司及國興保全公司，彭泉富從未從事水電工程行業，
      有其就業情形說明書附案可稽；另張正東、陳憬霖等二人薪資所得四五○、二
      九八元（含伙食費一八、○○○元及加班費六二、二九八元），渠等兩人亦以
      書面表明未曾受雇於原告，原告代表人甲○○○接受被告調查時，雖聲稱部分
      工程委託工頭袁明文雇工承製，薪資亦由袁君列具印領清冊代領，並提示載有
      「袁明文代領」或「袁代領」字樣之薪資明細表（其中張正東及柳東華加班費
      記載為零元）、支出證明單及現金支出傳票佐證，惟袁明文於被告調查時製作
      談話筆錄，關於「介紹哪些工人及工人工作地點」均無法明確回答，與原告之
      往來紀錄亦未保留，所稱每月大約向原告領取薪資五次，每次均有簽名等語，
      與前揭原告代表人提示之「支出證明單」、「現金支出傳票」，袁明文係每月
      向原告領取薪資一次，兩者說法明顯不符，又原告代表人提供與被告所屬中壢
      稽徵所查核之薪資明細表（其中張正東加班費二二、五六○元、柳東華二九、
      七四八元）、現金支出傳票簽收人分別為張正東、陳憬霖，與提供被告查核之
      簽名人為袁明文者亦不相同，從而原告所提示之薪資明細表及現金支出傳票均
      難採認，且原告雖主張確實有雇工及支付薪資之事實，惟仍無法提示資金支付
      證明以實其說，參照最高行政法院（八十九年七月一日改制前為行政法院）三
      十六年度判字第十六號判例「當事人主張事實，須負舉證責任，倘其所提出之
      證據，不足為主張事實之證明，自不能認其主張之事實為真實。」之意旨，原
      告既未能提出對己有利之具體事證供核，空言主張，所訴委無足採。被告因剔
      除原告以不實憑證列報之系爭薪工資、伙食費及加班費計一、五六二、八四六
      元後計算全年所得額一、五九四、四五○元，高於全部營業收入淨額按同業利
      潤標準核定之所得額一、○九八、九五一元，乃依查核準則第六條第一項但書
      規定，按同業利潤標準核定全年所得額為一、○九八、九五一元，核與八十六
      年度原告自動補報所得額已達同業利潤標準，原核定乃按同業利潤標準核定其
      所得額，兩者處理方式並無不同，其起訴應認無理由，爰請駁回原告之訴。
    3.本件有關原處分罰鍰二八九、四七四元部分，原告訴經財政部九十二年七月二
      日臺財訴字第○九二○○三二五七三號訴願決定將原處分（復查決定）關於罰
      鍰部分撤銷，由被告另為處分。嗣被告依據撤銷意旨重核結果，作成九十二年
      九月三日北區國稅法一字第○九二○○二六九四五號重核復查決定，將原處分
      關於違反稅捐稽徵法罰鍰二四、七七四元撤銷，變更處分罰鍰為二六四、七○
      ○元，原告猶未甘服，提起訴願，刻正繫屬財政部訴願審理中，併予陳明。
　　理  由
一本件原告起訴後，被告之代表人已由林吉昌更換為許虞哲，被告新代表人許虞哲具
  狀聲明承受訴訟，於法有據，應予准許。
二按「稅捐之核課期間，依左列規定：一、依法應由納稅義務人申報繳納之稅捐，已
  在規定期間內申報，且無故意以詐欺或其他不正當方法逃漏稅捐者，其核課期間為
  五年。．．．。在前項核課期間內，經另發現應徵之稅捐者，仍應依法補徵或並予
  處罰；．．。」為稅捐稽徵法第二十一條所明定。次按「稽徵機關進行調查或復查
  時，納稅義務人應提示有關各種證明所得額之帳簿、文據；其未提示者，稽徵機關
  得依查得之資料或同業利潤標準，核定其所得額。」為所得稅法第八十三條第一項
  所明定。又「本法第八十三條所稱之帳簿文據，其關係所得額之一部或關係課稅年
  度中某一期間之所得額，而納稅義務人未能提示者，稽徵機關得就該部分依查得之
  資料或同業利潤標準核定其所得額。」亦為同法施行細則第八十一條第一項所規定
  。而所謂未提示，兼指帳簿文據全部未提示，或雖提示而有不完全、不健全或不相
  符者，均有其適用，最高行政法院著有六十一年度判字第一九八號判例可資參照。
三原告八十七年度營利事業所得稅結算申報，被告所屬中壢稽徵所原核定依書面審查
  暫行核定其全年所得額為三一、六○四元。嗣依據南區國稅局通報資料及財政部財
  稅資料中心提供異常薪資所得查核清單，查得原告以不實憑證虛報及列報張文生等
  七人之系爭薪工資計一、三七○、○○○元、伙食費一○○、八○○元及加班費九
  二、○四六元，致短漏報所得額及未依規定取得合法憑證，乃重行核定全年所得額
  為一、○九八、九五一元，補徵稅額二六四、七三八元；並就原告虛報薪工資等致
  短漏報所得額及未依規定取得憑證部分，裁處漏稅罰二六四、七○○元（計至百元
  止）及行為罰二四、七七四元，合計罰鍰二八九、四七四元。原告不服，申請復查
  結果，維持原核定，提起訴願，訴願決定將原處分（復查決定）關於罰鍰部分撤銷
  ，由被告另為處分，其餘訴願駁回，原告就駁回部分猶表不服，復起訴主張其部分
  工程委託小包，再由小包向原告請款，故確有支出系爭薪工資等，且其申報營業毛
  利已遠逾同業毛利水準之上，應照其申報數認定，詳如其起訴狀事實欄所載理由等
  語。
四查原告係經營水電承裝等業務，八十七年度營利事業所得稅結算申報，被告所屬中
  壢稽徵所依書面審查暫行核定其全年所得額為三一、六○四元，並註明「在稅捐稽
  徵核課期間內仍得依規定抽查」，嗣依據南區國稅局通報資料及財政部財稅資料中
  心提供之異常薪資所得查核清單，查得原告以不實憑證虛報及列報張文生、崔萬林
  、柳東華、彭泉富、賴英美、張正東、陳憬霖等七人之薪工資、伙食費及加班費計
  一、五六二、八四六元，此有檢舉書、綜合所得稅薪資所得核定清單、就業情形說
  明書、談話記錄、談話筆錄等附原處分卷可稽，違章事證明確，乃剔除其不實憑證
  列報薪工資一、五六二、八四六元，計算全年所得額為一、五九四、四五○元，因
  高於全部營業收入淨額按同業利潤標準核定之所得額，依查核準則第六條第一項但
  書規定，按同業利潤標準淨利率百分之九核定全年所得額為一、○九八、九五一元
  ，補徵稅額二六四、七三八元，揆諸首揭規定及說明，自無不合。
五至於原告訴稱：其部分水電承裝工程委託小包，再由小包向原告請款，確有支付系
  爭薪工資等語。惟查原告並未能具體證明有僱用張文生等七人，亦未提示確有支付
  上開張文生等七人之薪資證明，雖原告訴稱部分工程委託工頭袁明文雇工並由袁明
  文領取薪資云云，惟其主張與袁明文在被告調查時之談話筆錄內容明顯不符，所提
  示現金支出傳票、支出證明單之簽收人亦不相同，顯有矛盾，自難採認，原告所訴
  ，洵不足採。
六綜上說明，本件被告就原告八十七年度營利事業所得稅結算，依發現之違章資料，
  於核課期間內重行核定全年所得額為一、○九八、九五一元，發單補徵稅額二六四
  、七三八元，核無違誤，訴願決定，予以維持，亦無不合，原告起訴意旨，非有理
  由，應予駁回。
七據上論結，本件原告之訴為無理由，依行政訴訟法第九十八條第三項前段，判決如
  主文。
中　　　華　　　民　　　國　　九十三　　年　　 十二 　　月　　　七　　　日
                　　 臺 北 高 等 行 政 法 院   第 四 庭
                                    審 判 長   法    官  王立杰
                                               法    官  胡方新
                                               法    官  黃本仁
右為正本係照原本作成。
如不服本判決，應於送達後二十日內，向本院提出上訴狀並表明上訴理由，如於本判
決宣示後送達前提起上訴者，應於判決送達後二十日內補提上訴理由書（須按他造人
數附繕本）。
中　　　華　　　民　　　國　　九十三　　年　　 十二 　　月　　　九　　　日
            　　　　　　　　　  　             書 記 官  姚國華
